【裁判字號】    97,上易,2059
【裁判日期】    971209
【裁判案由】    傷害
【裁判全文】
臺灣高等法院刑事判決                97年度上易字第2059號
上  訴  人
即  被  告  甲○○
上列上訴人因傷害案件，不服臺灣臺北地方法院97年度易字第80
9號，中華民國97年5月27日第一審判決（起訴案號：臺灣臺北地
方法院檢察署97年度偵字第4264號），提起上訴，本院判決如下
：
    主  文
原判決撤銷。
甲○○共同犯傷害罪，處有期徒刑月，如易科罰金以新台幣壹
仟元折算壹日。
    事  實
一、甲○○為李明玉（所犯傷害等案件另由本院97年度上易字第
    2172號判決確定）之子，緣李明玉另一子李正邦與乙○○有
    財務糾紛，李明玉不滿乙○○曾於電話中與其爭論，乃邀得
    甲○○北上欲找乙○○理論，徵得前與乙○○共事、姓名年
    籍不詳綽號「小榮」之成年男子答應帶路。李明玉與甲○○
    遂自高雄至台北與「小榮」碰面，3人共同於民國96年8月30
    日15時15分許，至臺北市○○○路○段125號乙○○上班之雅
    緻公司門口，找乙○○，雙方見面，李明玉甫確定對方為乙○○，即基於傷害之犯意，徒手毆打乙○○之臉部、頸部、
    手臂及頭部，乙○○連忙轉身掙脫，迅及逃回雅緻公司，不
    料，李明玉並不甘休，乃與甲○○共同基於傷害之犯意聯絡
    ，推門進入該公司，李明玉接續前開傷害行為，拉扯乙○○
    之衣服，又徒手毆打乙○○之頭部、頸部、肩膀，甲○○則
    緊緊跟在乙○○身邊站立以妨礙其竄逃，使李明玉得以繼續
    毆打乙○○，其間另有一姓名年籍不詳理平頭穿白T恤之成
    年男子亦進入公司，出於共同傷害之犯意，也出手毆打乙○○頭部、腳踹乙○○之腳，乙○○受毆企圖逃離現場，惟因
    一邊是牆壁，一邊是李明玉、甲○○等人堵住，無處逃出，
    而繼續遭李明玉及該不詳之人拳打腳踢。致乙○○受有頭部
    外傷、右手上臂挫傷及瘀傷、前胸多處挫傷、右大腿挫傷等
    傷害。
二、案經乙○○訴由台北市政府警察局松山分局報請臺灣臺北地
    方法院檢察署檢察官偵查起訴。
    理  由
一、被告以外之人於審判外之陳述，經當事人於審判程序同意作
    為證據，法院審酌該言詞陳述或書面陳述作成時之情況，認
    為適當者，亦得為證據。當事人、代理人或辯護人於法院調
    查證據時，知有第159條第1項不得為證據之情形，而未於言
    詞辯論終結前聲明異議者，視為有前項之同意。刑事訴訟法
    第159條第1項及第159條之5分別定有明文。上訴人即被告甲○○對證人乙○○、丙○○、李明玉於偵查之陳述，及乙○○之診斷證明書，就證據能力，於審判期日均表示無意見，
    且未於言詞辯論終結前聲明異議，審酌該等證人於偵查中均
    經具結，所陳述係其等親身經歷之事實，依其等陳述作成情
    況，並不無適當之情形，且製作筆錄過程無強暴、脅迫等不
    法情事，筆錄製作完成後，亦提示筆錄供證人閱覽後始簽名
    等情，足徵證人陳述均係出於自由意識所為，而長庚醫院製
    作之診斷證明書，係根據病歷資料所製作，尚查無違法不當
    及證明力明顯過低之瑕疵，以之作為證據應屬適當，被告亦
    未於本院言詞辯論終結前聲明異議，以上均認得為證據。至
    於告訴人乙○○及證人丙○○於接受警方詢問時之陳述，則
    查無符合傳聞法則例外情形，無證據能力，合先敘明。
二、訊據被告坦承於上開時間陪其母親李明玉至告訴人乙○○之
    上班處，然否認有何傷害犯行，辯稱：當時係單純陪母親北
    上，其母親李明玉固曾毆打告訴人乙○○，但被告並未有共
    同傷害之犯意聯絡，也未以身體阻擋乙○○逃離，被告站在
    母親背後約5、60公分，乙○○往被告方向跑，可能因此誤
    以為被告阻擋她云云。經查：
  (一)李明玉於原審證稱：其兒子李正邦與乙○○有糾紛，因其不
    滿乙○○曾於電話上向其嗆聲，於是約小榮到車站，然後一
    起去找乙○○等語（原審第52頁反面），參以乙○○於原審
    證述：「（知否李明玉母子為何當天到你們公司跟你發生爭
    執？）…我懷疑是因為之前他兒子李正邦跟我借錢，跳票後
    都不見面，我打電話找李正邦他們不出面，李明玉就打電話
    跟我說她要上來給我好看…。」（原審第56頁反面）等情，
    足認被告因母親對乙○○不滿，陪同母親，由小榮引導至乙○○上班之公司尋釁。
  (二)李明玉及另名理平頭、身穿白T 恤之男子如何毆打乙○○，
    又被告如何以身體阻擋乙○○逃離，及乙○○受有如事實欄
    所示傷勢之情節，業據乙○○與丙○○於偵訊及原審，分別
    證述明確在卷（偵卷第29頁、第44頁、原審第56頁正、反面
    、第55頁正、反面、第57頁）。乙○○受有上開傷勢，亦有
    長庚醫院製作之診斷證明書影本附卷可稽（偵卷第17頁反面
    ）。再參酌李明玉亦證述：其在乙○○之辦公室有毆打乙○○，當時被告站在同一辦公室看，在其與乙○○拉扯時，另
    有一男子跑進公司打乙○○，該男子並非小榮。當乙○○剛
    從其辦公室門外跑回辦公室內，有想跑到丙○○之辦公桌後
    面，其把乙○○拉出來，當時被告站在後面等情（見原審第
    52頁至第54頁），乙○○在辦公室外與李明玉等人見面旋即
    遭李明玉傷害，乙○○逃回辦公室，情急中見李明玉與被告
    追進，乙○○逃躲無處，而遭李明玉與一平頭、身穿白T 恤
    之男子在該處毆打，被告則同時以身體靠近乙○○站立，使
    乙○○受阻無處可逃之事實，堪以認定。以乙○○極力逃躲
    以避免繼續受毆之情狀，被告緊緊跟隨站立其旁，致使乙○○無從逃離，因此，被告緊鄰乙○○站立之動作，並非單純
    之不作為，其用意顯係以靠近乙○○站立之方式防堵其逃躲
    ，以利其母親等人之傷害作為。又在李明玉毆打乙○○時，
    有乙○○所不認識之人進入辦公室趁隙共同毆打乙○○，若
    謂該男子與被告及李明玉無關，則顯與常理有違，以李明玉
    等遠自高雄北上，並託「小榮」帶路以觀，其等北上尋釁係
    有所計畫，衡諸常情，不可能有不相干之人適巧在案發當時
    進入乙○○之公司辦公室，無端加入傷害行列，應係李明玉
    所招呼而來之人無疑，其與李明玉及該平頭身穿白T恤之男
    子存在共同傷害犯意聯絡，亦足以認定。被告有關其並未以
    身體阻擋告訴人乙○○逃離，其並無傷害犯意之辯解；李明
    玉有關其毆打乙○○時，被告僅站在其身後面而已之證述，
    均不足採。丙○○於原審有關證述被告有將手張開圍住，阻
    止乙○○走動部分，與其於偵訊中所述不符，此部分亦為本
    院所不採。綜上，本件事證明確，被告上開傷害犯行，堪以
    認定，應予論罪科刑。
三、核被告所為，係犯係刑法第277條第1項之傷害罪，被告與李
    明玉、理平頭身穿白T恤之成年男子，具有行為分擔、犯意
    聯絡之關係，係共同正犯。
四、原審因予論罪科刑，固非無見。惟查：與被告及李明玉有傷
    害犯意聯絡者，為一不詳姓名、理平頭、身穿白T恤之成年
    男子，並非「小榮」，此經乙○○敘明當天出手對其毆打者
    ，並非「小榮」，「小榮」沒有進辦公室，其與「小榮」曾
    為同事等語甚明，原審認定「小榮」出手毆打乙○○，為共
    犯，即有未合。被告以其未出手毆打乙○○，也未加以阻擋
    為由上訴，否認犯罪，雖無理由，已如前述。惟原判決既有
    上開瑕疵，自應由本院將原判決撤銷改判。爰審酌被告年紀
    尚輕，及智識程度、犯罪之動機、手段、與共犯及告訴人之
    關係、所生損害，併其犯罪後之態度、於本院審理中，李明
    玉於另案已與告訴人和解等一切情狀，量處被告有期徒刑3
    月，並諭知易科罰金之折算標準，以資懲儆。
據上論斷，應依刑事訴訟法第369條第1項前段、第364條、第299
條第1項前段，刑法第28條、第277條第1項、第41條第1項前段，
刑法施行法第1條之1第1項、第2項前段，判決如主文。
本案經檢察官劉異海到庭執行職務。
中    華    民    國    97    年    12    月    9     日
            刑事第十三庭  審判長法  官  曾德水
                                法  官  陳恆寬
                                法  官  趙文
以上正本證明與原本無異。
不得上訴。
                                書記官  葉金發
中    華    民    國    97    年    12    月    12    日
附錄：本案論罪科刑法條全文
中華民國刑法第277條（普通傷害罪）
傷害人之身體或健康者，處3年以下有期徒刑、拘役或1千元以下
罰金。
犯前項之罪因而致人於死者，處無期徒刑或7年以上有期徒刑；
致重傷者，處3年以上10年以下有期徒刑。


司法院資訊處製作；財團法人民間司法改革基金會備份。
